【裁判字號】    95,訴易,3
【裁判日期】    950412
【裁判案由】    損害賠償
【裁判全文】
臺灣高等法院臺中分院民事判決        95年度訴易字第3號
原      告  甲○○○
被      告  乙○○
訴訟代理人  蔡瑞煙律師
上列當事人間因被告過失傷害案件，原告提起刑事附帶民事訴訟
，請求侵權行為損害賠償，經本院刑事庭裁定移送民事庭（94年
度交附民字第243號），本院於中華民國95年3月29日言詞辯論終
結，判決如下：
    主  文
原告之訴及假執行之聲請均駁回。
訴訟費用由原告負擔。
    事實及理由
一、原告起訴主張：被告於民國（下同）92年4月2日上午8時30
    分許，駕駛車牌號碼SO─3276號自小貨車，沿彰化縣二水鄉
    ○○村○○路由南往北行駛，途經該路段豐柏廣場前時，適
    有原告騎車牌號碼JGR─853號輕型機車同向行駛，被告見原
    告行駛在前，欲從左側超越原告時，因過失擦撞原告，致原
    告人、車倒地，並受有頭部外傷併腦震盪、左肩挫傷併鎖骨
    骨折、左小腿撕裂傷併皮膚壞死等傷害，經台灣彰化地方法
    院檢署檢察官提起公訴，再經台灣彰化地方法院判處被告徒
    刑在案，又因被告不服提起上訴，現在本院審理中，爰依民
    法第184條第1項前段、第193條第1項、第195條第1項前段、
    第191條之2等規定，請求被告賠償下列損失：(一)醫療費用：
    現已支出，有據可查者新台幣（下同）75,969元。(二)不能工
    作之損失部分：原告是從事茶葉買賣，因被告92年4月2日駕
    車肇禍致受嚴重傷害，迄今仍無法工作，已有30個月，以行
    政院勞工委員會公布之基本工資每個月15,840元計算，共受
    有不能工作之損失475,200元（15,840×30=475,200）。(三)
    精神慰藉金：30萬元等語。訴之聲明：(一)被告應給付原告85
    1,169元，及自起訴狀繕本送達之翌日起至清償日止，按年
    息5％計算之利息；(二)原告願供擔保，請准宣告假執行。
二、被告則以：本件刑事案件之認事用法有所未當，完全與事實
    不符，被告對於刑事案件已提起非常上訴謀求補救。本件事
    故發生於92年4月2日，而依刑事卷附相關交通事故現場簡易
    筆錄及警訊、偵查、審判筆錄，以及93年7月19日原告提出
    之陳情書等記載內容，原告早於事發當時，即已知損害存在
    及認定被告為賠償義務人，遲至94年10月間始為本件請求，
    顯罹於侵權行為損害賠償請求之時效，被告自得援引時效抗
    辯拒絕給付，原告之請求即無理由。縱使不論前開時效抗辯
    ，本件原告之請求，亦有部分為無理由，即：(一)醫療費用部
    分：應扣除全民健康保險已給付部分，因該部分之請求權已
    移轉給中央健康保險局，原告自不得再行請求；另原告所提
    購買「大七厘散1份4,800元」之單據，並無法證明為醫療上
    所必需，理應扣除。(二)不能工作損失部分：依刑事卷附交通
    事故現場簡易筆錄記載，原告職業為家庭管理，並非從事茶
    葉買賣，其請求30個月期間不能從事茶葉買賣之工作損失，
    顯非有據；另原告所提出之證明書除與該筆錄記載不符外，
    該證明書為私文書，並不能證明原告有從事茶葉買賣工作，
    或其所受之傷害有影響從事該項工作。(三)精神慰撫金部分：
    應斟酌原告所受痛苦程度及兩造之身分、地位、經濟狀況酌
    定之，原告請求被告給付30萬元慰撫金誠屬過高。再本件不
    論被告之自小貨車或原告之機車，均有投保汽車（機車）強
    制責任險，有交通事故現場簡易筆錄兩份內容足稽，依行為
    時強制汽車責任保險法第30條（94年1月14日修正後第32條
    ）規定原告已領取之強制汽車（機車）責任保險之保險給付
    ，自應予以扣除等語置辯。答辯聲明：(一)請求駁回原告之訴
    。(二)訴訟費用由原告負擔。(三)如受不利判決，被告願供擔保
    請准宣告免為假執行。
三、原告主張被告於92年4月2日上午8時30分許，駕駛車牌號碼
    SO─3276號自小貨車，沿彰化縣二水鄉○○村○○路由南往
    北行駛，途經該路段豐柏廣場前時，適有原告騎車牌號碼JG
    R─853號輕型機車同向行駛，被告見原告行駛在前，欲從左
    側超越原告時，因過失擦撞原告，致原告人、車倒地，並受
    有頭部外傷併腦震盪、左肩挫傷併鎖骨骨折、左小腿撕裂傷
    併皮膚壞死等傷害等情，業據其提出仁和醫院診斷證明書1
    紙為證（參本院94年度交附民字第243號卷，第25頁），且
    被告因本件過失傷害案件，經臺灣彰化地方法院94年度交易
    字第31號刑事判決判處有期徒刑4月，如易科罰金，以300元
    折算1日；被告不服該刑事判決提起上訴後，業經本院刑事
    庭判決駁回上訴確定在案，此有本院94年度交上易字第1034
    號刑事判決在卷可稽。是原告主張之事實，堪信為真實。
四、惟按因侵權行為所生之損害賠償請求權，自請求權人知有損
    害及賠償義務人時起，二年間不行使而消滅。民法第197條
    第1項前段定有明文。而關於侵權行為損害賠償請求權之消
    滅時效，應以請求權人實際知悉損害及賠償義務人時起算，
    非以知悉賠償義務人因侵權行為所構成之犯罪行為經檢察官
    起訴，或法院判決有罪為準（最高法院72年台上字第738號
    判例參照）。是請求權人若主觀上認其有損害及知悉為損害
    之人即賠償義務人時，即起算時效，並不以賠償義務人坦承
    該侵權行為之事實為必要，至該賠償義務人於刑事訴訟中所
    為之否認或抗辯，或法院依職權所調查之證據，亦僅供法院
    為判刑論罪之參酌資料而已，不影響請求權人原已知悉之事
    實。本件依93年7月19日原告提出之陳情書記載內容觀之（
    參本院卷第33頁），原告就被告對其過失傷害之上開事實，
    早於92年4月2日事發後住院期間（原告於92年4月2日至9日
    在仁和醫院手術治療，參本院94年度交附民字第243號卷第
    25頁）即已知損害存在及認定被告為賠償義務人，原告於事
    發後並曾聲請調解3次，其中92年8月29日向雲林縣林內鄉調
    解委員會所聲請，聲請事由載明「聲請人（即原告）因與對
    造人（即被告）為車禍損害賠償事件聲請調解」，有調解書
    影本附卷可查（參本院卷第18頁），且原告於本院審理時亦
    認94年4月2日係被告撞到伊無誤，被告係肇事者（見本院卷
    第27頁第21列以下），準此，原告當係知悉被告之過失傷害
    行為乃屬侵權行為，否則何以聲請調解請求損害賠償？從而
    ，原告引用最高法院46年度台上字第34號判例主張時效無從
    進行，自有未洽。又兩造間調解3次均不成立，此為原告所
    自承（參本院95年3月29日言詞辯論筆錄），依民法第133
    條規定，亦無時效中斷重行起算可言。原告既於92年4月2日
    即已知被告所為過失傷害之侵權行為，竟遲至94年10月3日
    始向本院刑事庭提起附帶民事請求，有附帶民事起訴狀附卷
    可查（參見本院94年度交附民字第243號卷第1至3頁），則
    原告所提之侵權行為之民事請求已逾民法第197條二年時效
    之規定，被告為時效抗辯，拒絕履行，為有理由。
五、綜上所述，原告主張本件侵權行為損害賠償請求權尚未逾二
    年之時效，為不足採，被告抗辯逾二年時效，自得拒絕給付
    ，尚屬可信。是則原告執此主張被告應給付原告851,169元
    ，並自附民起訴狀繕本送達之翌日起至清償日止，按年息5
    ％計算之利息，為無理由，不應准許。其假執行之聲請亦失
    所附麗，應併予駁回。
六、本件事證已臻明確，兩造其餘攻擊、防禦方法及所舉證據，
    無礙勝負之判斷，爰不一一論述，併此敘明。
七、據上論結，本件原告之訴為無理由，爰依民事訴訟法第78
    條，判決如主文。
中    華    民    國    95    年    4     月    12    日
                      民事第六庭審判長法  官  林陳松
                                      法  官  鄭金龍
                                      法  官  王重吉
以上正本係照原本作成。
不得上訴。
                                      書記官  紀美鈺
中    華    民    國    95    年    4     月    12    日
                                                      Ｈ


司法院資訊處製作；財團法人民間司法改革基金會備份。
